【裁判字號】    95,台上,3564
【裁判日期】    950629
【裁判案由】    違反毒品危害防制條例
【裁判全文】
最高法院刑事判決            九十五年度台上字第三五六四號
    上  訴  人  甲○○
                        （
    選任辯護人  蔡嘉容律師
上列上訴人因違反毒品危害防制條例案件，不服台灣高等法院台
中分院中華民國九十五年四月十三日第二審更審判決（九十四年
度上重更(一)字第六一號，起訴案號：台灣台中地方法院檢察署九
十三年度偵字第六一四二號），提起上訴，本院判決如下：
    主  文
原判決撤銷，發回台灣高等法院台中分院。
    理  由
本件原判決撤銷第一審之科刑判決，改判論處上訴人甲○○連續
販賣第一級毒品罪刑；又連續販賣第二級毒品罪刑；又連續轉讓
第一級毒品罪刑，固非無見。
惟查：(一)原審認定上訴人販賣第一級毒品海洛因予陳家星、田惠
立、嚴榮吉、蔡清霖、陳均騰等人；販賣第二級毒品安非他命予
陳家星、蔡清霖未遂，及轉讓第一級毒品海洛因予王建富等情，
係依憑證人陳家星、田惠立、蔡清霖、王建富於偵查中，證人嚴
榮吉、陳均騰於警詢中之供述；並以陳家星、田惠立、蔡清霖、
王建富於偵查中所為之陳述，並無顯有不可信之情況；證人嚴榮
吉、陳均騰於警詢時所為之供述，雖與審判中不符，但先前之供
述，具有較可信之特別情況，且為證明犯罪事實存否所必要，依
刑事訴訟法第一百五十九條之一第二項、第一百五十九條之二之
規定，自有證據能力等語為其論據。但上開第一百五十九條之二
所謂「具有較可信之特別情況」，係指證人於檢察事務官、司法
警察官或司法警察調查中所為之陳述，與審判中不符，而其先前
之陳述，從客觀上之環境或條件等情況加以觀察，有足以取代審
判中反對詰問之可信性保證者而言。證人所為之先前陳述，相較
於審判中之陳述，是否具有更可信之特別情況，應依其陳述時外
部之客觀情況，綜合比較以資判斷，原審未就上開外部情況，以
說明上開證據具有證據能力之憑據，自嫌理由不備。(二)原審依原
判決附表三所示上訴人與證人蔡清霖之監聽錄音譯文蔡清霖所稱
：「老大，有硬的嗎（指安非他命）？要一張（指＜新台幣，下
同＞一千元），你有沒有？拿七百」及上訴人對應：「有」、「
查某」（指海洛因）嗎？。蔡清霖告以：「我過去拿」等語，資
以認定上訴人有販賣七百元之海洛因、及販賣一千元的安非他命
予蔡清霖之合意。但原審引喻上開譯文中所指「硬的」、「一張
」、「查某」，為「安非他命」、「一千元」、「海洛因」之代
號；未說明其所憑之依據，自嫌理由欠備。又上訴人質疑上開錄
音譯文之真實性而請求勘驗（見原審上訴卷第九八頁），原審未
依刑事訴訟法第一百六十五條之一第二項所定將上開錄音以適當
之設備顯示聲音，使當事人、代理人、辯護人或輔佐人辨識，或
說明毋庸調查之理由，自有調查職責未盡及理由不備之違誤。(三)
原判決認定上訴人基於轉讓第一級毒品海洛因之概括犯意，分別
於民國九十三年二月間某日及同年三月十七日下午二時五十四分
許在其住處，連續轉讓數量不詳及淨重０．一七公克之海洛因予
王建富，而論處上訴人轉讓第一級毒品罪刑。但上訴人另供明：
蔡清鑫皆到我家施用海洛因，所施用之海洛因是其無償所提供等
語（見六一四二號偵查卷第十八頁），蔡清鑫於警詢中證稱：其
曾九十三年一月開始施用海洛因至同年三月等語（見同上卷第五
一頁）。上開供述如為事實，則上訴人是否另有多次轉讓第一級
毒品之犯行，原審未併加調查審認，自有可議。上開違誤或為上
訴意旨所指，或為本院得依職權調查之事項，應認仍有撤銷發回
更審之原因。至原判決理由六不另為無罪之諭知部分，因公訴人
認與前揭論罪科刑部分為裁判上一罪，基於審判不可分原則，爰
一併發回，附此敘明。
據上論結，應依刑事訴訟法第三百九十七條、第四百零一條，判
決如主文。
中    華    民    國  九十五  年    六    月  二十九  日
                      最高法院刑事第五庭
                          審判長法官  洪  明  輝
                                法官  黃  一  鑫
                                法官  林  秀  夫
                                法官  徐  昌  錦
                                法官  張  清  埤
      本件正本證明與原本無異
                                      書  記  官
中    華    民    國  九十五  年    七    月    五    日
                                                      ｊ


司法院資訊處製作；財團法人民間司法改革基金會備份。
